臺灣高等法院刑事判決　　　　　　　 100年度上訴字第3117號
上　訴　人
即　被　告　張義
選任辯護人　呂秋律師
　　　　　　李敬之律師
上列上訴人因公共危險案件，不服臺灣板橋地方法院100年度訴
字第995號，中華民國100年9月21日第一審判決（起訴案號：臺
灣板橋地方法院檢察署100年度偵字第5211號），提起上訴，本
院判決如下：
    主  文
上訴駁回。
    事  實
一、張義與趙幼美為朋友關係，兩人因修繕房屋工程款發生爭執
    ，張義因多次向趙幼美索討裝修房屋工程款未果，竟心生不
    滿，明知新北市三重區○○○街1巷19弄1號1樓103室套房住
    宅，為趙幼美所有供出租使用，竟基於放火燒燬現供人使用
    住宅之犯意，先以拾獲之冷氣排水塑膠管抽取其所有車號Ａ
    ＸＰ－788號重型機車之油箱內汽油，並將該汽油放置於拾
    獲之寶特瓶內後，再從新北市三重區○○○街1巷25號旁防
    火巷內進入上址，於民國100年2月14日下午3時35分許，在
    上址103室套房前，將寶特瓶內之汽油倒於該103室套房之窗
    簾布上，並以自備之打火機1只（未據扣案）點燃縱火後，
    隨即逃離現場，寶特瓶及打火機於縱火後則隨意丟棄，致引
    發該室火災，火勢延燒至該103室套房內之浴室、臥室，造
    成浴室內牆壁磁磚燻黑、臥室之窗簾、單人沙發2張、電視
    、床舖之椰子床墊、冷氣等物燒燬、吊扇燒熔向下彎曲、窗
    戶變形，致生公共危險。嗣經陳依莉發現火勢通報消防隊處
    理，經消防隊隊員到場撲滅火勢，上開住宅始未被燒燬，後
    經警循線查悉上情。
二、案經趙幼美訴由新北市政府警察局三重分局移請臺灣板橋地
    方法院檢察署檢察官偵查起訴。
    理  由
壹、證據能力部分：
    按被告以外之人於審判外之陳述，雖不符合刑事訴訟法第15
    9條之1至第159條之4之規定，但經當事人於審判程序同意作
    為證據，法院審酌該言詞陳述或書面陳述作成時之情況，認
    為適當者，亦得為證據；當事人、代理人或辯護人於法院調
    查證據時，知有第159條第1項不得為證據之情形，而未於言
    詞辯論終結前聲明異議者，視為有前項之同意；刑事訴訟法
    第159條之5第1項、第2項分別定有明文。檢察官、上訴人即
    被告張義及辯護人對於本判決下列所引用之各項被告以外之
    人於審判外之陳述（含書面陳述），於本院審理時均表示無
    意見而不爭執證據能力，且迄至言詞辯論終結前亦未再聲明
    異議，本院審酌上開證據資料製作時之情況，尚無違法不當
    及證明力明顯過低之瑕疵之情形，依前述規定，認例外均具
    有證據能力，且經本院於審判期日依法進行證據之調查、辯
    論，當事人於訴訟上程序權利，已受保障。
貳、認定犯罪事實之證據及理由：
一、上開事實，業據被告於警詢及偵查中均供稱：伊用拾獲之冷
    氣排水塑膠管抽取伊所有ＡＸＰ－788號重機車油箱內之汽
    油，裝在拾獲之寶特瓶內，於100年2月14日下午3時35分，
    伊將預備之汽油倒在三重區○○○街1巷19弄1號1樓103室之
    窗簾布上，並以自備之打火機點燃，然後伊就離開現場等語
    （見偵查卷第10、67至68頁）明確；及其於原審及本院審理
    時均亦自承以打火機點燃窗簾縱火等情不諱（見原審卷第38
    、70頁反面、本院卷第46頁），核與證人即告訴人趙幼美、
    證人陳依莉於原審證述情節（見原審卷第36頁反面至37、27
    頁反面至28頁反面）大致相符，並有新北市政府警察局三重
    分局扣押物品目錄表、火災現場照片28幀附卷可稽（見偵查
    卷第8、52至64頁）。且經新北市政府消防局於火災後至現
    場勘查，發現起火之103室套房大門於火災發生時係上鎖狀
    態且未遭外力破壞，而該套房窗戶於火災發生時係屬關閉狀
    態，惟未有上鎖情形，且窗框上方及後方防火巷掉落之玻璃
    碎片邊緣銳利並無燻黑情形，又新北市三重區○○○街1巷
    19弄1號旁及同街1巷25號旁防火巷有相通，其中信義西街1
    巷19弄1號防火巷入口大門上方鎖有遭外力破壞情形，而信
    義西街1巷25號旁防火巷入口大門以石塊阻擋，呈開啟狀態
    ，可任意進入等情，因此研判本案起火原因係人為縱火引燃
    ，另勘查人員又採取103室套房內床舖之椰子床墊，以靜態
    頂空濃縮法及氣相層析質譜分析法鑑定，結果確有含汽油成
    分之可燃性液體，亦有新北市政府消防局火災現場勘查紀錄
    及原因研判、該局火災鑑定實驗室100年2月21日第Ｈ11Ｂ14
    Ｐ1號化學證物鑑定報告書可資證明（見偵查卷第38-1頁、4
    9頁）。
二、至被告雖上訴辯稱：被告僅有裝200c.c.之汽油，並不足以
    燒燬該房舍，可見被告主觀上乃是要燒燬窗簾，並非房舍，
    應論以刑法第175條第1項之放火燒燬住宅等以外之物罪云云
    。惟按「星星之火，足以燎原」乃一般人均能清楚暸解之常
    識及生活經驗，縱如被告所述其僅攜帶200c.c.之汽油，然
    客觀上仍能引發無法收拾之大火。且觀諸本件被告於本院審
    理時亦自承：「我第1次用打火機點窗簾時點不著，才去吸
    汽油沾在窗簾下面一角；（你是把寶特瓶內的汽油全部使用
    在窗簾上？）沒有全部，我是將汽油潑在窗簾一角才點火；
    （你汽油是否均用罄？）是的，我都潑下去都沒有了；…（
    你點火後，多久才離開現場？）我留在附近公園看，我點火
    後，看到火燒起來，就跑到公園去；…（你點火時，103套
    房內是否有人？）沒人」等語（見本院卷第44至45頁），及
    衡諸當時情狀，倘若案發當時並未經鄰居陳依莉發現起火而
    立即報警，經消防隊隊員到場撲滅火勢，上開住宅勢必將被
    燒燬殆盡。是被告明知該103室當時無其他人在場，竟仍將
    其攜帶之汽油全部倒光、點燃打火機，並待其確認火已燃起
    後，始離去至公園觀看，而未採取任何防止火勢過大之舉動
    ，足認其主觀上有燒燬告訴人所有現供人使用住宅之犯意至
    明。是被告前揭所辯，顯不足採。綜上所述，本件事證明確
    ，被告犯行洵堪認定，應依法論科。
參、論罪科刑及駁回上訴之理由：
一、核被告所為，係犯刑法第173條第3項、第1項之放火燒燬現
    供人使用之住宅未遂罪。又放火罪原含有毀損性質在內，放
    火燒燬他人住宅損及牆垣、住宅內之一切用品，自無兼論毀
    損罪之餘地（最高法院29年上字第2388號、79年台上字第14
    71號判例參照）。又被告已著手將自備之寶特瓶內汽油倒於
    該103室套房之窗簾布上，並以打火機點燃縱火，惟在尚未
    達到燒燬該處住宅主要結構之程度，隨即因消防人員前往現
    場，將火勢撲滅，是其放火燒燬住宅之犯罪行為僅止於未遂
    階段，應依刑法第25條第2項之規定減輕其刑。
二、原審以被告事證明確，並審酌被告為國小畢業之智識程度、
    與告訴人平日為朋友關係，竟因索討裝修房屋工程款未果，
    即萌生放火洩忿之犯罪動機，造成該103室套房內浴室內牆
    壁磁磚燻黑、臥室之窗簾、單人沙發二張、電視、床舖之椰
    子床墊、冷氣等物燒燬、吊扇燒熔向下彎曲、窗戶變形等情
    ，不僅惡性不輕，且該住宅燒燬情形嚴重，危害告訴人及鄰
    居之住宅安全甚鉅，並造成告訴人之財物損失，及日常生活
    之恐懼，此有告訴人於原審之陳述及其庭呈之估價單2紙在
    卷可憑（見原審卷第36至37、40至41頁），是依被告之行為
    以觀，客觀上尚無任何情輕法重而足堪憫恕，以未遂犯減輕
    其刑，而猶嫌過重之情。復審酌被告於警、偵訊中及原審均
    能坦承犯行，面對非行，犯後態度良好，且已與告訴人達成
    和解，並賠償告訴人財物上之損失新台幣30萬元，此有臺北
    市大同區調解委員會100年民調字第320-1號調解筆錄影本1
    份在卷足憑（見原審卷第51頁），堪認被告犯後已有悔意等
    一切情狀，因而適用刑法第173條第1項、第3項、第25條第2
    項規定，對被告量處有期徒刑3年6月，並說明就被告犯本案
    所穿著之黑色長褲、工作鞋、藍色輕便型雨衣及犯本件之罪
    所使用之寶特瓶及打火機，均不諭知沒收之理由。認事用法
    及量刑，均無不當，是被告上訴猶執前詞請求從輕量刑、宣
    告緩刑，為無理由，應予駁回。
據上論斷，應依刑事訴訟法第368條，判決如主文。
本案經檢察官洪威華到庭執行職務。
中    華    民    國   100    年    12    月    6     日
                     刑事第五庭  審判長法  官  王敏慧
                                       法  官  白光華
                                       法  官  崔玲琦
以上正本證明與原本無異。
如不服本判決，應於收受送達後10日內向本院提出上訴書狀，其
未敘述上訴之理由者並得於提起上訴後10日內向本院補提理由書
（均須按他造當事人之人數附繕本）「切勿逕送上級法院」。
                                       書記官  馬佳瑩
中    華    民    國   100    年    12    月    8     日
附錄本案所犯法條全文：
刑法第173條
放火燒燬現供人使用之住宅或現有人所在之建築物、礦坑、火車
、電車或其他供水、陸、空公眾運輸之舟、車、航空機者，處無
期徒刑或7年以上有期徒刑。
失火燒燬前項之物者，處1年以下有期徒刑、拘役或500元以下罰
金。
第1 項之未遂犯罰之。
預備犯第1 項之罪者，處1年以下有期徒刑、拘役或300元以下罰
金。